臺灣桃園地方法院刑事判決　　　　　　　100年度訴字第490號
公　訴　人　臺灣桃園地方法院檢察署檢察官
被　　　告　王天賜
選任辯護人　蔡勝雄律師
上列被告因毒品危害防制條例案件，經檢察官提起公訴（99年度
偵字第16252 號），本院判決如下：
    主  文
王天賜販賣第一級毒品，累犯，處有期徒刑捌年，扣案如附表一
所示之物沒收；未扣案之販賣第一級毒品所得新臺幣壹仟元沒收
，如全部或一部不能沒收時，以其財產抵償之。又販賣第一級毒
品，累犯，處有期徒刑捌年，扣案如附表一所示之物沒收；未扣
案之販賣第一級毒品所得新臺幣壹仟元沒收，如全部或一部不能
沒收時，以其財產抵償之。又販賣第一級毒品，累犯，處有期徒
刑捌年，扣案如附表二所示之物沒收銷燬；扣案如附表一所示之
物沒收；未扣案之販賣第一級毒品所得新臺幣壹仟元沒收，如全
部或一部不能沒收時，以其財產抵償之。應執行有期徒刑壹拾貳
年，扣案如附表二所示之物沒收銷燬；扣案如附表一所示之物沒
收；未扣案之販賣第一級毒品所得新臺幣仟元沒收，如全部或
一部不能沒收時，以其財產抵償之。
    事  實
一、王天賜(1)前於民國89年間因恐嚇案件，經臺灣高等法院判處
    有期徒刑2 年6 月確定；(2)於90年間因竊盜案件，經臺灣板
    橋地方法院判處有期徒刑1 年8 月確定；(3)於91年間因贓物
    案件，經板橋地院判處有期徒刑6 月確定；(4)於91年間另因
    竊盜案件，經本院判處有期徒刑10月確定；(5)於91年間又因
    施用第一、二級毒品案件，經板橋地院分別判處有期徒刑10
    月、6 月，應執行有期徒刑1 年2 月確定，上開(3)至(5)罪經
    板橋地院裁定分別減刑為有期徒刑3 月、5 月、5 月及3 月
    ，並與不得減刑之(1)(2)罪定應執行有期徒刑為5 年4 月確定
    ，於97年10月7 日執行完畢。詎仍不知悔改，明知海洛因為
    毒品危害防制條例所列管之第一級毒品，不得販賣而持有，
    先於99年5 月間，向真實姓名年籍不詳綽號「小可」之成年
    女子以新臺幣（下同）38,000元之價格，販入7 公克之海洛
    因，而為下列行為：
 (一) 王天賜基於販賣海洛因營利之犯意，以其所有門號000000
      0000號行動電話，作為販賣毒品之聯絡工具，嗣於99年5
      月25日，由黃國文以公共電話，撥打王天賜所有之門號00
      00000000號行動電話，向王天賜表示欲購買海洛因，並約
      定桃園縣中壢市○○○路241 號5 樓之5 王天賜之住處1
      樓為交易地點，黃國文旋於99年5 月25日中午11時許，前
      往該處，由王天賜將淨量0.11公克之海洛因1 包販賣予黃
      國文，並向黃國文收取1,000 元之價金。
 (二) 王天賜基於販賣海洛因營利之犯意，以其所有門號000000
      0000號行動電話，作為販賣毒品之聯絡工具，嗣於99年5
      月30日，由黃國文以公共電話，撥打王天賜所有之門號00
      00000000號行動電話，向王天賜表示欲購買海洛因，並約
      定桃園縣中壢市○○○路241 號5 樓之5 王天賜之住處1
      樓為交易地點，黃國文旋於99年5 月30日下午2 時許，前
      往該處，由王天賜將淨重0.11公克之海洛因1 包販賣予黃
      國文，並向黃國文收取新臺幣1,000 元之價金。
 (三) 王天賜基於販賣海洛因營利之犯意，以其所有門號000000
      0000號行動電話，作為販賣毒品之聯絡工具，嗣於99年6
      月2 日，由黃國文以公共電話，撥打王天賜所有之門號00
      00000000號行動電話，向王天賜表示欲購買海洛因，並約
      定桃園縣中壢市○○○路241 號5 樓之5 王天賜之住處1
      樓為交易地點，黃國文旋於99年6 月2 日下午5 時許，前
      往該處，由王天賜將淨重0.11公克之海洛因1 包販賣予黃
      國文，並向黃國文收取新臺幣1,000 元之價金。嗣於99年
      6 月3 日晚間6 時許，經警前往桃園縣中壢市○○○路24
      1 號5 樓之5 王天賜住處，查獲在場之黃國文，並扣得王
      天賜所有如附表一、二、三所示之物。
二、案經臺北縣政府警察局樹林分局報告臺灣桃園地方法院檢察
    署檢察官偵查起訴。
    理  由
一、本件認定事實所引用卷內所有卷證資料（包含人證與文書證
    據、物證等證據）之證據能力，被告於本院準備程序、審理
    時均不爭執（見本院審訴字卷第50頁反面、本院訴字卷第76
    至81、107 至109 頁），且無證據證明係公務員違背法定程
    序所取得；又卷內各項文書證據，並無刑事訴訟法第159 條
    之4 第1 款、第2 款顯有不可信而不得作為證據之情形，故
    本院均認有證據能力。
二、訊據被告王天賜固坦承於前揭時、地，有分別交付海洛因1
    包予黃國文，並分別收取2 次1,000 、1 次700 元或800 元
    之價金之事實，惟矢口否認有何販賣第一級毒品之犯意，辯
    稱：伊與黃國文係朋友，僅因黃國文毒癮發作，稱其生活困
    苦，伊始撥海洛因予黃國文，伊僅原價轉讓並未賺取價差，
    並非販賣云云。經查：
 (一) 關於事實欄一（一）部分：證人黃國文於警詢、檢察官偵
      查及本院審理中證稱：伊於99年5 月25日中午11時許，先
      以公共電話撥打被告使用之門號0000000000號行動電話，
      向其表示欲購買1,000 元之海洛因，並依王天賜指示前往
      王天賜住處社區後門，再以電話聯絡王天賜下樓，由王天
      賜交付海洛因1 包予伊，伊當場付清現金1,000 元等語（
      見偵卷第11至12、122 至125 、135 至136 頁、本院訴字
      卷第75至76頁）。
 (二) 關於事實欄一（二）部分：證人黃國文於警詢、檢察官偵
      查及本院審理中證稱：伊於99年5 月30日下午2 時許，先
      以公共電話撥打被告使用之門號0000000000號行動電話，
      向其表示欲購買1,000 元之海洛因，並約在王天賜住處社
      區後門交易，由王天賜交付海洛因1 包予伊，伊交付現金
      1,000 元予王天賜等語（見偵卷第11至12、122 至125 、
      135 至136 頁、本院訴字卷第75至76頁）。
 (三) 關於事實欄一（三）部分：證人黃國文於警詢、檢察官偵
      查及本院審理中證稱：伊於99年6 月2 日下午5 時許，先
      以公共電話撥打被告使用之門號0000000000號行動電話，
      向其表示欲購買1,000 元之海洛因，並約在王天賜住處社
      區後門交易，由王天賜交付海洛因1 包予伊，並收取現金
      1,000 元等語（見偵卷第11至12、122 至125 、135 至13
      6 頁、本院訴字卷第75至76頁）。
 (四) 觀諸證人黃國文就雙方如何聯繫、見面，交付價金及取得
      毒品等重要事項，陳述十分具體明確，且被告於檢察官偵
      查及本院審理時均坦承確曾於上開時、地交付海洛因予黃
      國文，並收取海洛因之款項等情（見偵卷第48頁、本院訴
      字卷第79、80頁），更於警詢中自承：伊販賣海洛因予黃
      國文共3 次，黃國文每次均以1,000 元之代價，購買約0.
      11公克之海洛因1 包等語（見偵卷第6 頁），證人即被告
      之妻潘凌娟於警詢中亦證稱：99年6 月2 日黃國文有撥打
      電話給被告，要被告救他，被告有交付海洛因予黃國文等
      語（見偵卷第9 頁），均與證人黃國文上開陳述情節相符
      。另99年6 月3 日晚間6 時許，為警於王天賜住處扣得之
      海洛因14包，經送檢驗結果，均含海洛因成分，有法務部
      調查局濫用藥物實驗室99年7 月30日調科壹字第09923016
      990 號鑑定書1 份在卷可稽（見偵卷第132 頁）。又證人
      黃國文因購買上開海洛因，致本身涉犯施用毒品案件，經
      法院判決有罪確定，其於檢察官偵查及本院審理時猶堅指
      被告販賣毒品犯行，亦無為獲邀減刑寬典，致作利己損人
      之不實供述之虞。再衡酌證人黃國文與被告間素無仇恨怨
      隙，洵無憑空虛構以誣陷被告之可能，證人黃國文亦無甘
      冒偽證罪責，無端設詞構陷被告之理，故證人黃國文上開
      證述，自應採信。被告確有於上開時、地，以1,000 元之
      價格販賣海洛因予黃國文之事實，自堪認定。
 (五) 被告雖於本院準備程序及審理中辯稱：伊各次均交付毛重
      0.47公克之海洛因予黃國文，袋重約0.2 公克，淨重約0.
      27公克，未賺取價差云云（見本院訴字卷第37頁反面、38
      頁反面），惟其於警詢中已自承證人伊販售海洛因予證人
      黃國文3 次，黃國文每次均以1,000 元之代價，購買重量
      0.11公克之海洛因等情（見偵卷第6 頁），被告於警詢中
      就販售海洛因之次數、數量及價格均供陳明確，而為上開
      不利於己之陳述，其虛偽陳述之可能性自屬極低，況其於
      警詢時較無心詳予考量供詞對自己所生之利害關係，可信
      之程度較高；且依證人黃國文於檢察官偵查及本院審理中
      證稱：被告各次販售予伊之海洛因，只能施用一次，量很
      少，無法秤重等語（見本院訴字卷第75頁反面），亦堪認
      被告販售予證人黃國文之海洛因數量甚微；再觀之扣案如
      附表二所示之海洛因14包，除其中2 包海洛因淨重各為0.
      43、0.93公克之外，其餘12包淨重均介於0.07至0.19公克
      間，有臺北縣政府警察局樹林分局扣押物品目錄表在卷可
      參（見偵卷第19至21頁），亦見被告所分裝之海洛因，淨
      重均介於0.07至0.19公克，並無淨重約0.27公克之情形；
      再佐以被告於偵查中曾辯稱僅交付海洛因予證人黃國文1
      次云云（見偵卷第125 頁），顯見其前後翻異其詞，且所
      稱情節迥異，已生卸責之心，即欲推諉其責，其改稱各次
      販售海洛因之淨重為0.27公克云云，應係配合其所辯原價
      轉讓情節所為之圖卸之詞，不足採信。證人黃國文於警詢
      雖另述及每次購買量含袋子約0.47公克云云，依上開說明
      ，亦非可採。被告3 次交付黃國文之海洛因淨重，應僅0.
      11公克。
 (六) 至被告雖辯稱因與黃國文為朋友，始轉讓海洛因，並未賺
      取價差云云，惟被告與證人黃國文間並無特別交情，雙方
      僅存買賣毒品關係，被告各次交易均要求現金交易並當場
      付清，拒絕賒帳，亦未曾請證人黃國文施用海洛因等情，
      業據證人黃國文於檢察官偵查及本院審理中證述明確（見
      偵卷第123 頁、本院訴字卷第75頁反面），已難認被告因
      與證人黃國文間有何特別交情而轉讓海洛因。按非法販賣
      海洛因係政府嚴予查緝之違法行為，非可公然為之，且不
      論是以何形式包裝之海洛因，均可任意分裝或增減其分量
      ，而每次買賣之價量，亦隨雙方關係之深淺、當時之資力
      、需求程度及對行情之認知等因素，機動的調整，因之販
      賣之利得，除經坦承犯行，或價量均達到明確外，委難查
      得實情，職是之故，縱未確切查得販賣賺取之實際差價，
      但除別有事證，足認係按同一價格轉讓，確未牟利外，尚
      難執此認非法販賣之事證有所不足，致知過坦承者難辭重
      典，飾詞否認者反得逞僥倖，而失情理之平；且海洛因價
      格非低，取得不易，凡為販賣之不法勾當者，苟無利可圖
      ，應無甘冒被查緝法辦重刑之危險，平白無端義務為該買
      賣之工作，是其有從中賺取買賣差價牟利之意圖，應屬合
      理之認定；本件被告與證人黃國文非親故至交，是苟無利
      得，本即不致甘冒重刑之風險，與其相約交付毒品之理？
      再參以被告係以買主電話聯絡相約，再以一手交錢一手交
      貨之方式交易，核與一般買賣毒品之交易方式無異；再參
      諸被告以38,000元之價格販入重量7 公克之海洛因，1 公
      克海洛因之成本即為5,429 元（38,000÷7 ），而重量0.
      11公克之海洛因1 包，成本應為597 元（5,429x0.11），
      然被告竟以1,000 元之價格販售予黃國文，更堪認本件毒
      品交易確有利得，足認被告確有販賣海洛因營利之意圖，
      且每次均已賺得價差，甚為明顯。
 (七) 綜上，被告上開所辯，顯係事後畏罪卸責之詞，不足採信
      。本件事證明確，被告上開3 次販賣第一級毒品之犯行，
      堪予認定。
三、按海洛因係毒品危害防制條例第2 條第2 項第1 款所規定之
    第一級毒品。核被告就犯罪事實一（一）至（三）所為，均
    係犯毒品危害防制條例第4 條第1 項之販賣第一級毒品罪。
    被告各次販賣前持有海洛因之低度行為，為販賣之高度行為
    所吸收，均不另論罪。被告所犯上開3 罪，犯意各別，行為
    互殊，應予分論併罰。又被告(1)於89年間因恐嚇案件，經臺
    灣高等法院判處有期徒刑2 年6 月確定；(2)於90年間因竊盜
    案件，經臺灣板橋地方法院判處有期徒刑1 年8 月確定；(3)
    於91年間因贓物案件，經板橋地院判處有期徒刑6 月確定；
    (4)於91年間另因竊盜案件，經本院判處有期徒刑10月確定；
    (5)於91年間又因施用第一、二級毒品案件，經板橋地院分別
    判處有期徒刑10月、6 月，應執行有期徒刑1 年2 月確定，
    上開(3)至(5)罪經板橋地院裁定分別減刑為有期徒刑3 月、5
    月、5 月及3 月，並與不得減刑之(1)(2)罪定應執行有期徒刑
    為5 年4 月確定，於97年10月7 日執行完畢，被告於97年10
    月8 日至同年月13日另執行侵占罪減得之罰金銀元2,000 元
    之易服勞役，而於97年10月14日出監，有臺灣高等法院被告
    前案紀錄表1 份之記載可憑，其於受此有期徒刑執行完畢後
    5 年內，故意再犯本件有期徒刑以上之刑之罪，均為累犯，
    惟因所犯本件販賣第一級毒品罪法定本刑為死刑或無期徒刑
    部分，依法不得加重，故僅就其餘罰金刑部分，依法加重其
    刑。被告就上開犯行，於偵查及本院審理時均自白本件犯行
    ，均應依修正後毒品危害防制條例第17條第2 項規定，減輕
    其刑。又被告所為3 次販賣第一級毒品犯行固值非難，惟其
    3 次販賣海洛因之數量均非甚多，每次販賣毒品所得僅1,00
    0 元，所得財物非鉅，且未因上開販賣行為而獲得暴利，與
    一般通常情形之販賣毒品係為求鉅額獲利或查獲之毒品多達
    數百、數千公克之情形有別，是其犯罪情節尚屬輕微，實屬
    情輕法重，客觀上足以引起一般同情，顯有堪資憫恕之處，
    是本院認縱處以法定最低刑度猶嫌過重，爰就被告所犯3 次
    販賣第一級毒品罪部分，依刑法第59條之規定，均遞減輕其
    刑，被告刑有加減部分，均依法先加後減之。被告於警詢時
    雖曾供述其毒品來源係向邱映芬所購云云，惟邱映芬於審理
    中否認該情，被告於審理中稱其係向綽號小可自稱邱映芬之
    人購買海洛因，但不是在庭之邱映芬云云，而證人即承辦警
    員吳永貴於審理中稱：被告於警詢時有講出上游是綽號小可
    之邱映芬，有聲請對在庭之邱映芬監聽，但沒有查到邱映芬
    販賣毒品給被告等情，尚無證明邱映芬或邱映芬之人為販賣
    毒品予被告之人，尚不符毒品危害防制條例第17條第1 項之
    要件，不得依該規定減輕其刑。爰審酌被告被告無視國家禁
    絕毒品之政策，販賣海洛因，予黃國文，危害國民身心健康
    及社會風氣，惟販賣之毒品數量及犯罪所得均非甚鉅，並坦
    承有交付毒品及收取價金之犯行，兼衡其犯罪之動機、目的
    、素行、生活狀況、智識程度等一切情狀，分別量處如主文
    所示之刑，並定其應執行之刑，以示懲儆。
四、沒收部分：
 (一) 扣案如附表二所示之海洛因14包，係事實一（三）查獲之
      毒品，又係毒品危害防制條例第2 條第2 項第1 款所列之
      第一級毒品，且鑑定機關鑑驗毒品秤重主要係以傾倒，必
      要時亦會輔以刮杓刮取之方式，儘可能將原送驗包裝袋內
      毒品與包裝袋分離後各別秤重，所得毒品重量稱為淨重，
      包裝袋重量則以空包裝重稱之，然無論依上述何種方式分
      離，原送驗包裝袋內均仍會有微量毒品成分殘留等情，此
      法務部調查局93年11月16日調科壹字第09362396550 號函
      述可參，因本件鑑定機關鑑定時，並未就包裝袋與毒品析
      離，就毒品與包裝袋均應依毒品危害防制條例第18條第1
      項前段於事實一（三）之罪宣告沒收銷燬。至於鑑定時取
      樣之海洛因，於鑑定時已鑑析用罄，亦有法務部調查局濫
      用藥物實驗室鑑定書為憑，此部分已不存在，不得再宣告
      沒收銷燬，附此說明。
 (二) 扣案如附表一編號1 所示行動電話（含門號0000000000號
      SIM 卡1 張），係被告所有，供與黃國文聯絡本件3 次販
      賣第一毒品所用之物，附表一編號2 所示之電子磅秤（大
      ），係被告所有供本件犯罪秤重之用，業據被告於本院審
      理時證述明確，均應依毒品危害防制條例第19條第1 項前
      段之規定宣告沒收。
 (三) 被告於犯罪事實一（一）至（三）販賣海洛因犯罪所得之
      財物各1,000 元，計3,000 元，雖未扣案，仍應分別依毒
      品危害防制條例第19條第1 項之規定均予諭知沒收，如全
      部或一部不能沒收時，以其財產抵償之。
 (四) 至扣案如附表三編號1 所示之提撥器5 支，被告於本院審
      理中稱提撥器係其注射施用海洛因用云云，雖另稱曾供本
      件分裝之用，惟上開提撥器5 支之色澤各異，且被告稱其
      不記得本件係使用何支提撥器分裝，已無從認定上開提撥
      器中之何者為被告供本件分裝之用，更無證據證明何一提
      撥器曾供為本件犯罪事實一（一）至（三）使用；另扣案
      附表三編號2 、3 、4 、5 、6 所示之電子磅秤（小）、
      安非他命吸食器1 組、已使用之針筒2 支、海洛因殘渣袋
      7 個、門號0000000000號SIM 卡1 張，均與本案無關，爰
      不宣告沒收。
 (五) 扣案如附表三編號7所示之甲基安非他命9 小包（毛重4.
      4970公克），雖屬違禁物，惟與本案無關，應於被告持有
      、施用甲基安非他命之案件中予以沒收，自無從於本件被
      告主刑項下併為諭知沒收，附此敘明。
據上論斷，應依刑事訴訟法第299 條第1 項前段，毒品危害防制
條例第4 條第1 項、第17條第2 項、第18條第1 項前段、第19條
第1 項前段，刑法第11條、第47條第1 項、第59條、第51條第5
款，判決如主文。
本案經檢察官黃惠玲到庭執行職務。
中    華    民    國   100    年    12    月    30    日
                  刑事第一庭審判長法  官  謝順輝
                                  法  官  許曉微
                                  法  官  林虹翔
以上正本證明與原本無異。
如不服本判決應於收受判決後10日內向本院提出上訴書狀，並應
敘述具體理由。其未敘述上訴理由者，應於上訴期間屆滿後20日
內向本院補提理由書(均須按他造當事人之人數附繕本)「切勿逕
                                 書記官  劉宗源
中    華    民    國  100     年    12    月    30    日
附表一
┌──┬────────────┬────────────┐
│編號│  物   品   名    稱    │   備          註       │
├──┼────────────┼────────────┤
│ 1  │行動電話1 個（含門號0981│被告所有供本件販賣第一級│
│    │225404號SIM 卡1 張）    │毒品所用。              │
├──┼────────────┼────────────┤
│ 2  │電子磅秤（大）          │被告所有供本件販賣第一級│
│    │                        │毒品所用。              │
└──┴────────────┴────────────┘
附表二：
┌──┬────────────────┬────────┐
│編號│  扣案物品名稱                  │ 備          註 │
├──┼────────────────┼────────┤
│ 1  │第一級毒品海洛因14包（合計淨重2.│鑑驗用罄部分，既│
│    │90公克，驗餘淨重2.89公克，空包裝│已滅失，自無庸再│
│    │總重2.66公克，純度41.98%，純值淨│予以宣告沒收    │
│    │重1.22公克）                    │                │
└──┴────────────────┴────────┘
 附表三：
┌──┬────────────┬────────────┐
│編號│  物   品   名    稱    │   備          註       │
├──┼────────────┼────────────┤
│ 1  │提撥器5 支              │無證據證明供本件所使用  │
│    │                        │與本案無關              │
├──┼────────────┼────────────┤
│ 2  │電子磅秤（小）1台       │與本案無關              │
├──┼────────────┼────────────┤
│ 3  │安非他命吸食器1 組      │與本案無關              │
├──┼────────────┼────────────┤
│ 4  │已使用針筒2 支          │與本案無關              │
├──┼────────────┼────────────┤
│ 5  │海洛因殘渣袋7 個        │與本案無關              │
├──┼────────────┼────────────┤
│ 6  │門號0000000000號SIM 卡1 │與本案無關              │
│    │張                      │                        │
├──┼────────────┼────────────┤
│ 7  │甲基安非他命9           │與本案無關              │
│    │小包（毛重4.4970公克）  │                        │
└──┴────────────┴────────────┘
附錄所犯法條：
毒品危害防制條例第4條
製造、運輸、販賣第一級毒品者，處死刑或無期徒刑；處無期徒
刑者，得併科新臺幣2 千萬元以下罰金。
製造、運輸、販賣第二級毒品者，處無期徒刑或7 年以上有期徒
刑，得併科新臺幣1 千萬元以下罰金。
製造、運輸、販賣第三級毒品者，處5 年以上有期徒刑，得併科
新臺幣7 百萬元以下罰金。
製造、運輸、販賣第四級毒品者，處3 年以上10年以下有期徒刑
，得併科新臺幣3 百萬元以下罰金。
製造、運輸、販賣專供製造或施用毒品之器具者，處1 年以上7
年以下有期徒刑，得併科新臺幣1 百萬元以下罰金。
前五項之未遂犯罰之。